臺灣板橋地方法院民事判決　　　　　　 100年度重訴字第55號
原　　　告　羅瑞美
訴訟代理人　郭令立律師
被　　　告　郭文泰
上列當事人間請求侵權行為損害賠償事件，原告提起附帶民事訴
訟（99年度重交簡附民字第1 號），經本院刑事庭移送前來，本
院於民國100 年5 月30日言詞辯論終結，判決如下：
    主  文
被告應給付原告新臺幣參佰貳拾參萬肆仟零壹拾元，及自民國九
十九年五月十六日起至清償日止，按年利率百分之五計算之利息
。
原告其餘之訴駁回。
訴訟費用由被告負擔三分之一，餘由原告負擔。
本判決第一項於原告以新臺幣壹佰零捌萬元為被告供擔保後，得
假執行。
    事實及理由
壹、程序方面：
一、本件被告未於言詞辯論期日到場，核無民事訴訟法第386 條
    各款所列情形，爰依原告聲請，由其一造辯論而為判決。
二、按訴狀送達後，原告不得將原訴變更或追加他訴，但擴張或
    減縮應受判決事項之聲明者者，不在此限，民事訴訟法第25
    5 條第1 項第3 款定有明文。本件原告起訴時請求被告給付
    新台幣（下同）893 萬3,826 元，嗣後於100 年1 月13日具
    狀變更請求金額為900 萬1,010 元，復於100 年3 月18日具
    狀變更請求金額為878 萬4,610 元，核此屬聲明之擴張、減
    縮，合於首開法條規定，應予准許，合先敘明。
貳、實體方面：
一、原告方面主張：被告郭文泰於民國98年9 月16日上午，騎乘
    車牌號碼CXE －037 號重型機車，沿臺北縣三重市（現改制
    為新北市三重區○○○路○ 段往重新路3 段方向行駛，於同
    日8 時5 分許，行經臺北縣三重市○○路○ 段33之1 號前，
    本應注意變換車道時，應讓直行車先行，並注意保持安全距
    離，而依當時客觀情形，並無不能注意之情形，竟疏未注意
    及此，即貿然向左側變換車道，適同向有原告羅瑞美騎乘車
    牌號碼JC8 －381 號重型機車直行，亦駛至該處，被告所騎
    乘機車之左側車身與原告所騎乘機車之右側車身發生擦撞，
    致原告人車倒地，受有頭部外傷、顱內出血、左臉、右手及
    右腳多處擦傷、表達能力受損、溝通功能不良、智力受損、
    左邊臉型缺角等傷害。爰依民法第184 條第1 項、第191 條
    之2 、第193 條第1 項、第195 條第1 項前段等規定，向被
    告請求損害賠償。包含醫療、住院、手術等醫藥費用、看
    護費用共計59萬6,149 元；減少勞動能力之損失共501 萬
    561 元；增加生活上需要之損害即看護費用共39萬4,300
    元；慰撫金300 萬元。另原告已受領強制汽車責任保險金
    20萬元應扣除。並聲明：(一)被告應給付原告878 萬4,610 元
    及自起訴狀繕本送達之翌日起至清償日止，按年息5%計算之
    利息。(二)原告願供擔保請准宣告假執行。
二、被告未於言詞辯論期日到場，亦未提出準備書狀作何聲明或
    陳述。
三、原告主張被告有上開過失傷害之侵權行為，業據原告提出與
    所述相符之簡易判決處刑書、台灣省台北縣區車輛行車事故
    鑑定委員會鑑定意見書、台北縣立醫院及台北市立萬芳醫院
    診斷證明書、全民健康保險重大傷病核定審查通知書、醫療
    費用收據、看護費用收據等為證，並有本院99年度交簡字第
    1872號過失傷害刑事案件卷宗在卷可稽。又被告已於相當時
    期受合法之通知，而於言詞辯論期日不到場，亦未提出書狀
    爭執，依民事訴訟法第280 條第3 項前段、第1 項規定，視
    同自認。是原告此部分之主張，應信為真實。是本件之爭點
    闕為：原告可請求之損害賠償金額若干？茲敘述如下。
四、原告可請求之損害賠償為何？
    按因故意或過失，不法侵害他人之權利者，負損害賠償責任
    ，民法第184 條第1 項前段定有明文。又不法侵害他人之身
    體或健康者，對於被害人因此喪失或減少勞動能力或增加生
    活上之需要時，應負損害賠償責任；不法侵害他人之身體、
    健康、名譽、自由、信用、隱私、貞操，或不法侵害其他人
    格法益而情節重大者，被害人雖非財產上之損害，亦得請求
    賠償相當之金額，民法第193 條第1 項、第195 條第1 項前
    段亦分別有明文可參。被告對原告應負侵權行為損害賠償責
    任，已如前述，茲將原告請求賠償各項金額，分述如下：
  (一)醫藥費用：
    原告主張其因本件車禍，已支出醫藥費用56萬6,149 元之事
    實，業據其提出台北縣立醫院診斷證明書、台北市立萬芳醫
    院醫療費用收據在卷為證（見附民卷原證6 、本院卷原證17
    ），經核屬必要之醫療費用，其請求56萬6,149 萬元之醫藥
    費用為有理由。
  (二)減少勞動能力之損害部分：
  原告主張因被告之侵權行為，其進行左側顱骨切除術、顱骨
    成型術，導致原告左邊臉型有明顯缺角，原告之障害狀態為
    顏面部受損害致遺存顯著醜形，原告又為女性，依勞工保險
    殘障給付標準57項規定為8 級殘廢，減少勞動能力之比率為
    61.52%，原告於事故前曾長期任職於佳舫服裝股份有限公司
    ，年所得60萬965 元，減少勞動能力之年損害額為38萬
    2,017 元，以原告於41歲事故發生，事故發生前身體健康狀
    況良好，可工作至60歲退休，計其尚可工作19年，依複式霍
    夫曼扣除中間利息之係數為13.00000000 計算之現價，原告
    減少勞動能力之損害計為501萬561元。
  原告主張因被告之侵權行為，其進行左側顱骨切除術、顱骨
    成型術，導致原告左邊臉型有明顯缺角，原告之顏面部受損
    害致遺存顯著醜形，此有原告提出之診斷證明書及照片2 幀
    在卷可稽（見附民卷原證5 ），參諸勞工保險失能給付標準
    ，應已符合殘廢等級第八級，比照「各殘廢等級喪失或減少
    勞動能力比率表」，本件原告所喪失勞動能力之程度，應為
    終生勞動能力減損61.52%計算之。原告係57年3 月15日出生
    ，於98年9 月16日發生本件傷害時，年齡為41歲6 個月，距
    原告主張60歲退休年齡，尚有18年6 個月。是原告請求減少
    勞動力之損害於13年6 個月之範圍內為有理由，逾此部分則
    不能准許。
  原告主張其於事故前曾長期任職於佳舫服裝股份有限公司，
    年所得62萬965 元，固有其提出之各類所得扣繳暨免扣繳憑
    單1 紙在卷為憑（見附民卷原證8 ），惟查，原告所提出之
    各類所得扣繳暨免扣繳憑單係95年之所得，距離本件事故發
    生時已有3 年之久，尚不能遽認原告於本件事故之時仍任職
    於該公司。其次，依據原告所提出勞工保險被保險人投保資
    料表所載（見本院卷原證12），原告係自85年5 月3 日由佳
    舫服裝股份有限公司為其投保，直至96年6 月30日退保，之
    後即無任何勞工保險之投保資料，可見原告自96年6 月30日
    之後已未在佳舫服裝股份有限公司任職。再者，依據本院依
    職權所調取稅務電子閘門財產所得調件明細表之內容，原告
    於97年度之薪資所得，係由風吉服飾店所給付，金額為3 萬
    5,000 元，另有營利所得，亦自風吉服飾店取得，金額為6
    萬3,302 元（見本院卷第18頁、第19頁）；至於98年度則無
    任何薪資所得之收入（參見本院卷第14頁- 第24頁），是原
    告主張其於事故發生時之年所得為62萬965 元，自無可採。
    尚不能以其95、96年間之月薪資收入做為計算其損失額之標
    準。惟原告就其於本件事故時之任職及月薪收入之事實，並
    未確實舉證以實其說，本院自僅得認定依法定最低基本工資
    之月薪額1 萬7,820 元，據以認定為原告之月薪收入額。
  依勞工保險條例所定殘廢給付標準表，原告為第8 級殘廢等
    級之標準，則原告喪失勞動能力程度應為61.52%，且因原告
    請求減少勞動能力之損害，請求判命被告一次給付賠償總額
    ，則應依霍夫曼式計算法扣除中間利息（最高法院22年上字
    第353 號判例意旨參照），故本院以原告每月1 萬7,280 元
    薪資給付標準、喪失勞動能力比率（61.52%），及原告請求
    工作至60歲退休，應可請求18年又6 個月之損失計算，並扣
    除中間利息，認原告請求之金額為167 萬3,561 元【計算方
    式為：(17280X61.52%10631X157.00000000)=0000000。元以
    下採四捨五入】。
  從而，原告以霍夫曼計算法扣除中間利息後，所得請求被告
    賠償勞動能力損失金額167 萬3,561 元之範圍，於法有據，
    應予准許；逾此範圍部分，為無理由，應予駁回。
  (三)增加生活上之需要之損害即看護費用部分：
    原告主張因本件車禍事故，自98年9 月16日至台北縣立醫院
    急診開刀住院，至同年11月3 日短暫出院，同年月7 日又住
    院，同年月轉診至台北市立萬芳醫院住院，至99年1 月2 日
    轉台北縣立醫院住院，同年1 月17日再轉萬芳醫院並於同年
    2 月10日出院，因術後無法自理日常生活，需請看護照顧，
    總計看護費用為26萬8,500 元。原告於99年2 月10日出院後
    ，因無法自理日常生活，仍需專人照護，並由原告之姊看護
    照顧，為仍得請求被告賠償此部分損害。原告請求自99年2
    月10日出院至起訴日止共74日，每日以1,700 元計之看護照
    護費用共計為12萬5,800 元。以上看護費用合計為39萬4,30
    0 元（計算式：268500＋125800＝394300）。此有原告提出
    之收據及診斷證明書在卷可稽（見附民卷原證3 、7 ），參
    諸原告所提出上開診斷證明書所載，認為原告表達能力受損
    、溝通功能不良，出院後仍需專人照顧等情，因此堪認原告
    僱請看護工照顧為必要，是原告請求39萬4,300 元之看護費
    用應有理由。
  (四)精神慰撫金
    按不法侵害他人致受傷者，被害人受有非財產上損害，請求
    加害人賠償相當金額之慰撫金時，法院對於慰撫金之量定，
    應斟酌實際加害情形、所造成之影響、被害人痛苦之程度、
    兩造之身分地位經濟情形及其他各種狀況，以核定相當之數
    額（最高法院47年台上字第1221號、51年台上字第223 號判
    例意旨參照）。又按慰撫金之多寡，應斟酌雙方之身分、地
    位、資力與加害之程度及其他各種情形核定相當之數額，其
    金額是否相當，自應依實際加害情形與被害人所受之痛苦及
    雙方之身分、地位、經濟狀況等關係決定之；而被害人身份
    法益影響程度，亦應以客觀之社會價值衡量，不得專以受害
    人主觀之感受為斷。準此，本院審酌原告受傷之狀況、左邊
    臉型缺角、表達能力、智力受損、溝通功能不良所受精神上
    痛苦之程度、及原告自承畢業於穀保高中，任職服飾業18年
    ，未婚，有一名6 歲多兒子須撫養，其名下於桃園縣楊梅鎮
    、新北市三重區有房屋、土地等不動產，財產總額約292 萬
    餘元；被告則為國中畢業、目前為離婚單身、名下有三部自
    用小客車，惟無其他財產等情，及兩造之身分、地位、被告
    過失程度等一切情狀，認原告請求精神慰撫金300 萬元，顯
    屬過高，應核減為80萬元，方屬允適；逾此部分之請求，應
    予駁回。
  (五)綜上，本件原告因本件傷害所受損害得請求被告給付額分別
    為醫藥費用56萬6,149 萬元、減少勞動能力損失金額167 萬
    3,561 元、增加生活上之需要即看護費用39萬4,300 元、精
    神慰撫金80萬元，共計343萬4,010元。
五、按強制汽車責任保險之保險人依強制汽車責任保險法規定所
    為之保險給付，視為被保險人損害賠償金額之一部分；被保
    險人受賠償請求時，得扣除之，強制汽車責任保險法第32條
    定有明文。經查，本件原告自承已受領強制汽車責任保險之
    保險金20萬元，應由原告請求賠償之金額中扣除之。因此原
    告所得請求之金額為323 萬4,010 元，逾此部分之請求，非
    有理由。
六、綜上所述，原告主張依據侵權行為損害賠償之法律關係，請
    求被告給付323 萬4,010 元，及自起訴狀繕本送達之翌日起
    即99年5 月16日起至清償日止，按年息5%計算之利息，為有
    理由，應予准許。逾此範圍之請求則為無理由，應予駁回。
    原告陳明願供擔保，聲請宣告假執行，經核其勝訴部份，合
    於法律規定，爰酌定相當之擔保金額宣告之；其餘假執行之
    聲請，因該部分訴之駁回而失所依據，應予駁回。
七、本件事證已臻明確，兩造其餘主張及攻擊防禦方法與證據，
    經本院斟酌後，與本件判決結果已不生影響，故不一一論列
    ，附此敘明。
八、結論：原告之訴為一部有理由，一部無理由，依民事訴訟法
    第79條，判決如主文。
中    華    民    國  100     年    6     月    17    日
                  民事第二庭    法  官  連育群
以上正本係照原本作成
如對本判決上訴，須於判決送達後20日內向本院提出上訴狀。如
委任律師提起上訴者，應一併繳納上訴審裁判費。
中    華    民    國  100     年    6     月    17    日
                               書記官  溫婷雅